臺灣臺北地方法院民事判決
111年度重訴字第527號
原      告  華南商業銀行股份有限公司

法定代理人  黃俊智  
訴訟代理人  林俊伊  
被      告  睿億工程有限公司


兼法定代理  
人          劉繼華  


被      告  蔡政文  
上列當事人間請求清償借款事件，本院於民國111年9月2日言詞
辯論終結，判決如下：
    主  文
一、被告睿億工程有限公司、被告劉繼華、被告蔡政文應連帶給
    付原告新台幣826萬6,658元及如附表一編號1至6所示之利息
    、違約金。
二、被告睿億工程有限公司、被告劉繼華應連帶給付原告新台幣
    873萬3,329元及如附表一編號7至10所示之利息、違約金。
三、訴訟費用由被告睿億工程有限公司、被告劉繼華、被告蔡政
    文連帶負擔百分之48。餘由被告睿億工程有限公司、被告劉
    繼華連帶負擔之。
四、本判決第一項於原告以新臺幣275萬元供擔保後，得假執行
    。但被告睿億工程有限公司、被告劉繼華、被告蔡政文如以
    新臺幣826萬6,658元為原告預供擔保後，得免為假執行;本
    判決第二項於原告以新臺幣291萬元供擔保後，得假執行。
    但被告睿億工程有限公司、被告劉繼華如以新臺幣873萬3,3
    29元為原告預供擔保後，得免為假執行。
    事實及理由
壹、程序方面:
  ㈠本件原告之法定代理人原為張振芳，嗣於訴訟繫屬中變更為
    黃俊智，並經其具狀聲明承受訴訟，於法核無不合，應予准
    許。
　㈡按訴狀送達後，原告不得將原訴變更或追加他訴。但請求之
    基礎事實同一者、擴張或減縮應受判決事項之聲明者，不在
    此限;不變更訴訟標的，而補充或更正事實上或法律上之陳
    述者，非為訴之變更或追加。民事訴訟法第255條第1項第2
    、3款、第256條分別定有明文。查原告起訴時訴之聲明原為
    如附件編號1所示，其後於本件訴訟程序進行中將其聲明變
    更為如附件編號2所示，核其變更部分，僅屬更正法律上及
    事實上之陳述，揆諸前開規定，並無不合，應予准許。
　㈢被告睿億工程有限公司、兼法定代理人劉繼華經合法通知，
    未於言詞辯論期日到場，核無民事訴訟法第386條所列各款
    事由，爰依原告之聲請，由其一造辯論而為判決。
貳、實體方面：
一、原告主張略以：
  ⒈緣被告睿億工程有限公司(下稱睿億公司)於民國108年10月31
    日邀被告劉繼華及被告蔡政文為連帶保證人，與原告華南商
    業銀行股份有限公司(下稱華南銀行)簽訂授信契約書，約定
    於授信契約書額度新台幣(下同)600萬元範圍内為授信往來(
    原證1)，並於108年11月5日憑2張授信動撥申請書兼借款憑
    證申請動撥，及分別於110年11月9日、110年12月10日依各2
    張授動撥申請書兼借款憑證申請動撥，及約定限此次週轉性
    支出金額為400萬元為授信往來(核號0000000000及00000000
    00)。被告睿億公司另分別於109年12月22日及110年9月15日
    邀被告劉繼華為連帶保證人與原告分別簽訂授信契約書，約
    定限此次週轉性支出金額分別為400萬元(109年12月22日授
    信契約書、核號0000000000、0000000000)，並於109年12月
    24日依2張授信動撥申請書兼借款憑證(含增補契約暨申請書
    ）申請動撥及600萬元(110年9月15日授信契約書、核號0000
    000000、0000000000)，並於110年9月16日依2張授信動撥申
    請書兼借款憑證（含增補契約暨申請書）申請動撥。約定到
    期日、利息及違約金如附表所示；並約定如有授信契約書（
    週轉性支出專用）第七條、第八條之情事、授信契約書（限
    此次支出專用）第六條、第七條之情事，視為全部到期。
  ⒉詎被告睿億公司於111年12月31經台灣票據交換所通知其使用
    票據已遭拒絕往來(證3），其向原告之借款於111年1月5日
    未能依約分期償付本金利息(證4），依上開授信契約書（週
    轉性支出專用）第七條第（1)款及第八條第（1)款及𣪺信契
    約書（限此次支出專用）第六條第（1）款及第七條第（1)
    款，另依據授信契約書（週轉性支出專用）第七條第（2)款
    及授信契約書（限此次支出專用）第六條第（2)款，
　　借款債務應視同全部到期。迄今被告睿億公司共計積欠原告
    本金16,999,987元及如附表一所示之利息、違約金。被告應
    負連帶清償責任。為此爰依消費借貸、連帶保證法律關係提
    起本件訴訟等語。並聲請如附件編號2所示。
二、被告蔡政文辯解略以：其沒有簽授信契約書;其無法確定授
    信契約書上的簽名是否為其簽名;其沒有蓋印文等語。並聲
    明：原告之訴駁回。
三、被告睿億工程有限公司、兼法定代理人劉繼華未於言詞辯論
    期日到場，亦未提出書狀為任何聲明或陳述。　　　　
四、得心證之理由:
  ㈠本件原告就所主張之事實，業據提出108年10月31日授信契約
    書（週轉性支出專用）、108年10月31日授信契約書(限此次
    週轉性支出轉用、核號0000000000、0000000000號)、109年
    12月22日授信契約書(限此次週轉性支出轉用、核號0000000
    000、0000000000號)、110年9月15日授信契約書(限此次週
    轉性支出轉用、核號0000000000、0000000000號)、授信動
    撥申請書兼借款憑證10份(授信金額:480萬元、120萬元、40
    萬元、360萬元、160萬元、240萬元、252萬元、228萬元、6
    3萬元、57萬元、)、增補契約暨申請書4份、被告睿億公司
    華南商業銀行放款戶帳號資料查詢單、客戶資料查詢單、莒
    光郵局000038、000036、000037號存證信函、回證、催告函
    等件為證（見本院卷第17-119頁），互核相符，堪信原告主
    張為真實。
　㈡被告蔡政文固否認108年10月31日授信契約書上署名為其所簽
    ，並以上詞置辯，然查，就原告所提出108年10月31日留存
    印鑑約定書、聲明書、108年11月6日之印鑑卡(見本院卷第2
    09-215頁)，其上蔡政文簽名是否為其所簽乙節，業據其於1
    11年9月2日閱覽上開證物後自承如下:「(問【提示印鑑卡、
    留存印鑑約定書、聲明書原本】其上蔡政文簽名、印文是否
    為你親簽、用印？)被告蔡政文答:這四張的簽名是我簽的，
    印章不是我刻的，也不是我蓋的，睿億公司有刻我的印章。
    (問:你為何簽這四張印鑑卡、留存印鑑約定書、聲明書？)
    被告蔡政文答:睿億公司拿資料給我簽，我就簽，我都沒有
    看。(問:為什麼簽名之前不先確認所簽的資料內容？)被告
    蔡政文答:在喝酒時，叫我簽的比較多。」等語(見本院卷22
    1頁)。次查，依證人即華南銀行承辦本件108年10月31日授
    信契約書之對保人林劍窗111年9月2日結證稱:「本件授信跟
    借貸我是承辦人，當時我在雙園分行，擔任業務人員。就是
    睿億公司的曾小姐，應該是會計，就是要借款，我請他們提
    供借款所需徵信、授信資料，及請他們提供兩位保證人，後
    來睿億公司有提供相關的報稅資料，也有提供保證人資料，
    保證人的資料先提供身分證影本，我再去他們睿億公司林口
    的辦公室進行對保，對保就是當場將授信跟貸款文件帶到當
    場給對方看，確認無誤後就請對方用印簽名，對保程序，我
    們在辦公室，有請保證人被告蔡政文到場，到場後我請蔡政
    文將身分證拿給我，核對正本無誤後，身分證還給蔡政文，
    再請他用印，用印後，我會請蔡政文要在印章上簽名，這個
    動作要確認這個印章是由蔡政文蓋的。(問:當天蔡政文在簽
    名蓋章時，有無與其討論說明所要簽章的文件內容？)答:有
    。(問:當天蔡政文有沒有酒醉或表示不願意簽章在上開文件
    的情形？)答:當天是在下午二、三點對保的。沒有酒醉或表
    示不願意簽章的情形。…在蓋章時，蔡政文在我旁邊，一起
    看會計小姐幫他們蓋章，蔡政文沒有親自蓋，然後才請蔡政
    文在印文上簽名。」等語(見本院卷第223-224頁)，是依被
    告蔡政文及證人所述，108年10月31日當場有經證人與蔡政
    文進行對保程序，並與蔡政文討論簽章文件內容等節，應堪
    認定。又卷附108年10月31日留存印鑑約定書、聲明書、108
    年11月6日之印鑑卡上蔡政文之署名，既經其自承為其所親
    簽，已如上述。本院經兩造同意，就上開文件與系爭108年1
    0月31日授信契約書上蔡政文之署名，當庭勘驗結果:上開印
    鑑卡、留存印鑑約定書、聲明書原本四件，文書上蔡政文簽
    名，其外觀、運筆型態與筆順與授信契約書之簽名相似，且
    文書上之印文外觀，與授信契約書上印文相似。有本院111
    年9月2日勘驗筆錄在卷可證(本院卷第225頁)，而兩造就本
    院勘驗結果均表示無意見，準此，系爭108年10月31日授信
    契約書、留存印鑑約定書、聲明書、108年11月6日之印鑑卡
    上蔡政文之署名均應為其所親簽，且當日經證人與蔡政文進
    行對保程序，已告知簽章文件內容等節，自堪認定，被告蔡
    政文空言以上詞置辯，洵無足採。
五、綜上所述，本件原告依消費借貸、連帶保證之法律關係，請
    求被告連帶給付原告新台幣8,266,658元，及如附表一編號1
    至6所示之利息、違約金;被告睿億公司、劉繼華應連帶給付
    原告新台幣8,733,329元，及如附表一編號7至10所示之利息
    、違約金，為有理由，應予准許。又原告陳明願供擔保，聲
    請宣告假執行，經核並無不合，爰酌定相當擔保金額予以准
    許，並依職權酌定相當擔保金額，為被告免為假執行之宣告
    。
六、本件事證已臻明確，兩造其餘之攻擊或防禦方法及所提之證
    據，經本院斟酌後，認為均不足以影響本判決之結果，爰不
    逐一論列，附此敘明。
七、訴訟費用負擔之依據:民事訴訟法第78條、第85條第2項、第
    390條第2項、第392條第2項。
中　　華　　民　　國　　111 　年　　10　　月　　14　　日
                  民事第二庭     法　官 蒲心智
以上正本係照原本作成。
如對本判決上訴，須於判決送達後20日內向本院提出上訴狀。如
委任律師提起上訴者，應一併繳納上訴審裁判費。　　　　　　
中　　華　　民　　國　　111 　年　　10　　月　　14　　日
                                 書記官 潘惠敏 
附件
編號 訴之聲明 1 ⑴被告睿億工程有限公司、劉繼華、蔡政文應連帶給付原告新台幣8,266,658元整，及如附表一所示之利息、違約金。 ⑵被告睿億工程有限公司、劉繼華應連帶給付原告新台幣8,733,329元整，及如附表一所示之利息、違約金。 ⑶訴訟費用由被告等連帶負擔。 ⑷請准原告提供現金或同額之中央政府建設公債103年度甲類第十三期債票為擔保後宣告假執行。 2 ⑴被告睿億工程有限公司、劉繼華、蔡政文應連帶給付原告新台幣8,266,658元整，及如附表一編號1至6所示之利息、違約金。 ⑵被告睿億工程有限公司、劉繼華應連帶給付原告新台幣8,733,329元整，及如附表一編號7至10所示之利息、違約金。 ⑶訴訟費用由被告等連帶負擔。 ⑷請准原告提供現金或同額之中央政府建設公債103年度甲類第十三期債票為擔保後宣告假執行。